【裁判字號】    97,上訴,846
【裁判日期】    970815
【裁判案由】    妨害自由等
【裁判全文】
臺灣高等法院臺南分院刑事判決         97年度上訴字第846號
上  訴  人
即  被  告  丙○○
上列上訴人因妨害自由等案件，不服臺灣臺南地方法院96年度訴
字第539號中華民國97年5月21日第一審判決（起訴案號：臺灣臺
南地方法院檢察署95年度偵字第7866號），提起上訴，本院判決
如下：
    主  文
上訴駁回。
    理  由
一、上訴意旨略以：
(一)、民國（下同）94年1月22日晚上11時許，被告丙○○之母沈
    貴英及其友人陳勇達，在陳吉辰電話邀約下至其所開設於台
    南縣歸仁鄉○○○路155號「酒月久小吃部」捧場，後沈貴
    英因結帳時金額問題與小吃部股東甲○○發生爭執，遭甲○○及陳吉辰二人毆倒在地，適友人陳勇達自包廂出來，見狀
    即將三人扯開，當時沈貴英遭甲○○及陳吉辰毆打受傷血流
    滿面（有驗傷單），沈貴英即撥打手機予其子丙○○要其前
    來載伊就醫，其子丙○○因熟睡未接電話，沈貴英即自行返
    家，返家後被告丙○○因被電話鈴聲吵醒睡不著，見沈貴英
    頭破血流即問其為何？沈貴英即將事情經過告訴被告丙○○
    ，而丙○○是沈貴英回到家後才知發生此事，並非沈貴英以
    電話教唆被告丙○○趕赴小吃部，當時沈貴英要求原審法院
    查詢通聯紀錄即明，惟原審法院並未採納。
(二)、被告丙○○欲至該小吃部問明原委，但因無機車，即至住家
    旁之網咖找朋友借車，因朋友不在，即向該網咖老板借用機
    車，後即前往該小吃部，而沈貴英擔心其子丙○○出事，顧
    不得就醫即騎機車隨後而行，被告丙○○先至小吃部後，看
    見早已有人在該小吃部內砸店，被告並不認識砸店之人，故
    並未與其打招呼或交談，亦未動手毆打曾宏義，或毀損及剝
    奪他人之行動自由，當時場面混亂，被告丙○○雖有至小吃
    部，但絕未毆打曾宏義或毀損及剝奪他人之行動自由。本案
    雖經證人指證，惟開庭時，證人乙○○、張筱薇之供詞反覆
    ，且被告丙○○於開庭時曾問證人：若我有去，請問我當時
    的穿著、有沒有戴眼鏡等等，證人乙○○、張筱薇竟回說「
    不清楚」，若被告真有以上犯行，其犯罪時間足以令上述證
    人記憶深刻，此部分，鈞院並未詳查，並仔細詢問證人。
(三)、證人乙○○指證稱被告丙○○為其國中同學，惟雙方已多年
    未見，是否認得？若認得，為何忘記案發當時被告之穿著、
    可有戴眼鏡或頭髮長短？亦是否事後方看見被告丙○○到場
    即認為被告參與其中？此部分亦未查明。
(四)、被告丙○○雖有打電話予其弟鄭祐宣告知其母受傷經過，但
    並未教唆鄭祐宣犯罪，且鄭祐宣姍姍來時，被告丙○○已獨
    自離開，未與其弟鄭祐宣碰面。
(五)、被告丙○○並不認識共同被告石育誌，亦未教唆石育誌毀損
    、傷害及剝奪他人之行動自由，此部分鈞院亦未查明。
(六)、綜上，被告丙○○雖有傷害前科，惟其已警惕在心，此次實
    為冤枉，請查明事情真相，還被告清自，至所感戴云云。
二、按刑事訴訟法第三百六十一條、第三百六十七條規定，不服
    地方法院之第一審判決而上訴者，應提出上訴書狀，並敘述
    具體理由，為上訴必備之程式；其所提出之書狀未敘述上訴
    理由，或僅曾以言詞陳述上訴理由者，均應於上訴期間屆滿
    後二十日內補提理由書於第一審法院。第一審法院經形式審
    查，認逾期未補提上訴理由者，應定期間先命補正；逾期未
    補正者，為上訴不合法律上之程式，應以裁定駁回。倘已提
    出上訴理由，但所提非屬具體理由者，則由第二審法院以上
    訴不合法律上之程式，判決駁回。而所謂「具體理由」，必
    依據卷內既有訴訟資料或提出新事證，指摘或表明第一審判
    決有何採證認事、用法或量刑等足以影響判決本旨之不當或
    違法，而構成應予撤銷之具體事由，始克當之（例如：依憑
    證據法則具體指出所採證據何以不具證據能力，或依憑卷證
    資料，明確指出所為證據證明力之判斷如何違背經驗、論理
    法則）；倘僅泛言原判決認定事實錯誤、違背法令、量刑失
    之過重或輕縱，而未依上揭意旨指出具體事由，或形式上雖
    已指出具體事由，然該事由縱使屬實，亦不足以認為原判決
    有何不當或違法者（例如：對不具有調查必要性之證據，法
    院未依聲請調查亦未說明理由，或援用證據不當，但除去該
    證據仍應為同一事實之認定），皆難謂係具體理由，俾與第
    二審上訴制度旨在請求第二審法院撤銷、變更第一審不當或
    違法之判決，以實現個案救濟之立法目的相契合，並節制濫
    行上訴（最高法院97年度台上字第892號決參照）。
三、經查：
(一)、按被告於原審97年4月30日之審判程序中，已就檢察官起訴
    之毀損、妨害自由事實，表示全部認罪（見原審卷第151頁
    ），原審以被告丙○○、沈貴英、陳勇達、石育誌等人之自
    白，參以證人甲○○之證述，以及證人乙○○、張筱薇、曾
    宏義等人之供稱，及現場照片24幀，認定被告之犯行，核無
    違法或不當，先予敘明。
(二)、被告固辯稱被告雖經證人指認，惟證人乙○○、張筱薇供詞
    反覆，且被告於開庭時曾問證人其當日穿著等情，證人乙○○、張筱薇回說不清楚等語，原審並未詳查，及仔細詢問證
    人，即有違誤云云。惟查，原審傳訊證人乙○○、張筱薇二
    人，二人於96年11月7日出庭作證，然查該日之審判筆錄，
    並無被告上開指稱之情況，其上訴理由指摘原審判決未加詳
    查，實無可採。其復辯稱乙○○指稱被告丙○○為其國中同
    學，雙方已多年未見，如何認得，且如認得亦應可記得被告
    當日穿著、有無戴眼鏡及頭髮長短等情，此部分亦有未查明
    之處云云，然查，證人乙○○於原審乃證述，其與石育誌為
    國中同學（見原審倦第110頁），且查證人乙○○為73年次
    之人，被告石育誌亦為73年次之人，然被告丙○○則為70年
    次之人，是其所述，殊無憑採，亦併此說明。
(三)、至被告於上訴理由又稱，原審未依被告沈貴英要求查詢通聯
    紀錄，未教唆其弟鄭祐宣犯罪，不認識被告石育誌，亦未教
    唆石育誌毀損、傷害及剝奪他人之行動自由等節，均未查明
    云云。然本院遍查原審判決全卷，被告於原審審理期間，均
    未為前開主張，是其主張原審未加查明，諉無憑採。況就被
    告上訴理由所指，實與本案無聯關性，且無得影響原審認定
    被告丙○○之行為構成毀損、剝奪他人行動自由等罪之認定
    。
(四)、依上，本件被告前揭上訴理由，並未依據原審卷內既有訴訟
    資料指摘、亦未提出新事證表明原審判決有何採證認事、用
    法或量刑等足以影響判決本旨之不當或違法，而構成應予撤
    銷之具體理由，是其上訴為無具體理由（按上訴理由是否具
    體，係屬第二審審查之範圍，不在命補正之列，刑事訴訟法
    第三百六十一條修正立法理由參照）。按之上開規定，本件
    上訴顯屬違背法律上之程式，應由本院依同法第三百六十七
    條前段、第三百七十二條不經言詞辯論判決如主文。
中    華    民    國    97    年    8     月    15    日
                  刑事第三庭    審判長法  官    陳義仲
                                      法  官    蘇清水
                                      法  官    宋明蒼
以上正本證明與原本無異。
妨害自由部分如不服本判決，應於收受本判決後十日內向本院提
出上訴書狀。其未敘述上訴理由者並得於提起上訴後十日內向本
院補提理由書狀（均須按他造當事人之人數附繕本）「切勿逕送
上級法院」。
毀損部分，不得上訴。
                                      書記官    翁心欣
中    華    民    國    97    年    8     月    15    日


司法院資訊處製作；財團法人民間司法改革基金會備份。
